最高法院刑事判決　　　　　　九十四年度台上字第三七○九號
　　上　訴　人　甲○○
　　　　　　　　　　　　號在.
上列上訴人因違反毒品危害防制條例案件，不服台灣高等法院高
雄分院中華民國九十四年四月二十一日第二審判決（九十四年度
上重訴字第二號，起訴案號：台灣高雄地方法院檢察署九十三年
度偵字第一九八二五號、第一九八二六號、第二○四三四號、第
二○四三五號），提起上訴，本院判決如下：
    主  文
上訴駁回。
    理　由
本件原判決認定上訴人甲○○與其子楊昆宗（業經第一審判刑確
定）及謝順安（由檢察官另案偵查）共同基於自中國大陸私運第
一級毒品海洛因入境台灣之犯意聯絡，由上訴人與楊昆宗於民國
九十三年九月十七日，搭乘飛機出境，輾轉前往中國大陸福建省
。嗣於同年月二十九日上午七時許，謝順安在大陸福建省福清市
○○街某不詳門牌號碼之公寓四樓，委由上訴人與楊昆宗運輸海
洛因進入我國境內，約定事成後每人可獲得新台幣（下同）四萬
元之報酬。謝順安遂將以保鮮膜包裝之海洛因四十顆（驗後淨重
一五五．一二公克，沾有海洛因殘渣之空包裝重四六．三二公克
，純質淨重一二五．三四公克）及四十二顆（驗後淨重一五八．
八三公克，沾有海洛因殘渣之空包裝重五四．一九公克，純質淨
重一二九．五七公克），分別交予上訴人及楊昆宗吞食至胃中，
並搭乘復興航空公司班機返台。上訴人與楊昆宗於同日十五時三
十分許入境高雄國際航空站時，為行政院海岸巡防署高雄市機動
查緝隊、高雄縣政府警察局及財政部高雄關稅局人員查獲。經檢
察官簽發鑑定許可書將上訴人與楊昆宗帶往高雄市立聯合醫院拍
攝Ｘ光照片，證實其二人確有以吞食方式夾帶毒品後，即施以瀉
劑促其二人將所吞食之海洛因排出體外，因而扣得上訴人所排放
之海洛因四十顆，及楊昆宗所排放之海洛因四十二顆等情。係以
右揭事實，業據上訴人於警詢、偵查、第一審及原審審理時均坦
承不諱，核與楊昆宗於警詢、偵查及第一審所供情節相符，並有
自上訴人及楊昆宗身上分別排放之疑似海洛因四十顆、四十二顆
（共計八十二顆）扣案可資佐證；且有入出境查詢資料二紙、高
雄關稅局扣押貨物運輸工具收據及搜索筆錄、高雄市立聯合醫院
診斷證明書、高雄市立凱旋醫院濫用藥物尿液檢驗報告各二張、
相片六張附卷可稽。又楊昆宗於警詢及偵查中所為不利於上訴人
之陳述，雖屬被告以外之人於審判外之陳述，但檢察官、上訴人
及其辯護人於原審言詞辯論終結前，均未就該項陳述之證據能力
聲明異議，應視為同意該項陳述作為證據。再上訴人與楊昆宗分
別排放之疑似海洛因四十顆、四十二顆（合計八十二顆），經法
務部調查局鑑驗結果，均含第一級毒品海洛因成分無訛，有該局
鑑定通知書二份在卷可稽。足認上訴人之自白與事實相符，應堪
採信；為其所憑之證據及認定之理由。因認上訴人事證明確，應
依法論科。核上訴人所為，係犯毒品危害防制條例第四條第一項
之運輸第一級毒品罪，及懲治走私條例第二條第一項之私運管制
物品進口罪。上訴人持有海洛因之低度行為，已為運輸之高度行
為所吸收，不另論罪。而其以一行為而同時觸犯運輸第一級毒品
罪及私運管制物品進口罪，為想像競合犯，應依刑法第五十五條
前段之規定，從較重之運輸第一級毒品罪處斷。又上訴人與楊昆
宗、謝順安之間，彼此有犯意聯絡及行為分擔，均為共同正犯。
再者，上訴人雖供出毒品來源為謝順安，但謝順安係本案之共犯
，且警方尚未破獲謝順安，尚不能依毒品危害防制條例第十七條
之規定減刑。此外，刑法第五十九條之酌量減刑，必於犯罪之情
狀在客觀上顯可憫恕者，始得為之，至於犯罪情節之輕重，僅可
作為法定刑範圍內科刑之標準，不得據為酌量減輕其刑之理由，
上訴人之犯罪情狀在客觀上既非顯可憫恕，自不能以其犯罪情節
輕重，據為刑法第五十九條酌予減刑之理由。原審以第一審判決
適用毒品危害防制條例第四條第一項、第十八條第一項前段、懲
治走私條例第二條第一項、第十二條、刑法第十一條、第二十八
條、第五十五條、第三十七條第一項，並審酌上訴人為圖私利，
將大量毒品運入國內，危害國人身心毒害至鉅；惟其係遭販毒集
團以金錢引誘，一時失慮而罹犯重典，且首次運毒即被查獲，尚
未取得分文酬勞，並未造成實害。又其吞食毒品運輸入境，本身
冒有中毒死亡之風險，且其始終自白犯行，態度尚稱良好等一切
情狀，量處無期徒刑，並依法宣告褫奪公權終身。扣案之海洛因
四十顆（驗後淨重一五五．一二公克，沾有毒品海洛因殘渣之空
包裝重四六．三二二公克，純質淨重一二五．三四公克）及四十
二顆（驗後合計淨重一五八．五八公克，沾有毒品海洛因殘渣之
空包裝重五四．一九公克，純質淨重一二九．五七公克）均係第
一級毒品，而扣案包裝袋上之海洛因殘渣無法與海洛因剝離，應
全部視同毒品海洛因，均依毒品危害防制條例第十八條第一項前
段之規定，諭知沒收銷燬之；至於鑑識耗損之海洛因，自毋庸諭
知沒收銷燬。認事用法均無違誤，量刑亦稱妥適，予以維持，而
駁回上訴人在第二審之上訴，經核於法尚無不合。上訴意旨略以
：伊係至大陸後始受謝順安引誘從事私運毒品犯行，原判決認其
係為私運毒品而出境至大陸，自與事實不符。又伊供出毒品來源
為謝順安，原判決未依毒品危害防制條例第十七條之規定減刑，
亦有不合。再伊素行良好，因經濟困難，一時失慮，誤罹刑章，
惟犯後已自白犯行，態度良好，原判決量處無期徒刑，實屬過重
，請求稍減其刑云云。惟查上訴人究係為私運毒品而至大陸，抑
或至大陸後始與謝順安、楊昆宗共謀私運毒品來台，均與本件犯
罪之成立及判決結果無涉；上訴意旨執此無關宏旨之枝節問題指
摘原判決不當，自非適法之上訴理由。又上訴人雖供出扣案之毒
品為謝順安所交付，但上訴人係與謝順安共同犯罪，且警方尚未
破獲謝順安，核與毒品危害防制條例第十七條所規定之減刑要件
尚有不合，原判決因而未予減刑，於法尚無違誤。再者，原判決
審酌上訴人犯罪之一切情狀，認為第一審判決量處上訴人無期徒
刑尚稱妥適；並以上訴人私運毒品數量不少，危害非輕，因認其
犯罪之情狀無可憫恕，並無適用刑法第五十九條之規定減刑之餘
地，已於理由內論敘說明綦詳。上訴意旨並未具體指摘原判決量
刑有如何違背法令之情形，徒就原審量刑輕重任意指摘，並請求
減刑，其上訴自難認為有理由，應予駁回。
據上論結，應依刑事訴訟法第三百九十六條第一項，判決如主文
。
中　　華　　民　　國　九十四　年　　七　　月　 十四 　日
                      最高法院刑事第五庭
                          審判長法官  吳　雄　銘
                                法官  郭　毓　洲
                                法官  吳　三　龍
                                法官  林　永　茂
                                法官  蕭　仰　歸
      本件正本證明與原本無異
                                      書  記  官
中　　華　　民　　國　九十四　年　　七　　月   十八 　日
                                                    Ａ
